臺灣新北地方法院民事裁定
111年度簡抗字第43號
抗  告  人  鍾小芳  
相  對  人  王秋琇  

上列當事人間聲請聲明異議事件，對於本院三重簡易庭民國111
年8月31日所為111年度重事聲字第13號裁定提起抗告，本院合議
庭裁定如下：
    主  文
原審裁定（111年度重事聲字第13號）及本院司法事務官111年度
司促字第13905號裁定均廢棄。
抗告費用新臺幣（下同）1,000元由相對人負擔。
    理  由
一、按當事人對於司法事務官處理事件所為之終局處分，得於處
    分送達後10日之不變期間內，以書狀向司法事務官提出異議
    。司法事務官認前項異議有理由時，應另為適當之處分；認
    異議為無理由者，應送請法院裁定之。法院認第1項之異議
    為有理由時，應為適當之裁定；認異議為無理由者，應以裁
    定駁回之。前項裁定，應敘明理由，並送達於當事人，民事
    訴訟法第240條之4第1項前段、第2至4項分別定有明文。次
    按支付命令之聲請，應表明下列各款事項：一、當事人及法
    定代理人。二、請求之標的及其數量。三、請求之原因事實
    。其有對待給付者，已履行之情形。四、應發支付命令之陳
    述。五、法院；債權人之請求，應釋明之，民事訴訟法第51
    1條定有明文。又所謂釋明，乃當事人提出之證據雖未能使
    法院達於確信之程度，但可使法院得薄弱之心證，信其事實
    上之主張大概為如此，即為已足。是依當事人之陳述及提出
    之相關證據，倘可使法院得薄弱之心證，信其事實上之主張
    大概為如此者，即不得謂為未釋明（最高法院110年台抗字
    第171號裁定意旨參照）。
二、本件抗告意旨略以：
    依臺灣新北地方檢察署110年度偵字第46176號不起訴處分書
    所載，相對人於民國110年3月20日某時將其申辦之臺灣土地
    銀行帳號000-000000000000號帳戶之存摺、提款卡及密碼交
    付予詐騙集團使用，以幫助詐騙成員為詐欺犯行，即意圖為
    第三人不法之所有，而抗告人因聽信詐騙集團以投資賺錢為
    由，陷於錯誤分別於110年03月29日下午17時41分匯款30,00
    0元、49分匯款30,000元、56分匯款25,631元至上開帳戶，
    遭受損失共計85,631元為事實，且應屬相對人之不法所得，
    抗告人為維護自身權利乃依督促程序促其清償。又相對人雖
    未成立刑事幫助詐欺罪，但因其提供之帳戶，致抗告人因匯
    款而生85,631元金額之損害，該金額對為非依正當程序所取
    得之金錢，應屬被告之不法所得。爰依民事訴訟法第508條
    之規定，請鈞院核發支付命令促其清償，應有理由等語。
三、本院之判斷：
　㈠本件抗告人以前述85,631元屬相對人之不法所得為由，依督
    促程序聲請對相對人核發支付命令，經本院司法事務官於11
    1年6月23日以111年度司促字第13905號裁定（下稱原裁定）
    認其未釋明其對債務人即相對人之請求權而駁回其聲請；抗
    告人對於原裁定不服提出異議，經本院三重簡易庭認其異議
    為無理由，於111年8月31日以111年度重事聲字第13號裁定
    （下稱聲明異議裁定）駁回其異議；抗告人對聲明異議裁定
    不服，而對該裁定提出抗告，先予敘明。
　㈡經查，原裁定及聲明異議裁定以抗告人所提出之證據資料，
    未盡釋明之責為由而駁回其聲請。惟抗告人於支付命令及聲
    明異議程序，業已提出臺灣新北地方檢察署110年度偵字第4
    6176號不起訴處分書、匯款明細等資料為證，依其所提出之
    上開資料，應可信抗告人有匯款85,631元至相對人之帳戶，
    而此一匯款係屬相對人之不法所得一事，亦已足使本院得薄
    弱之心證，信其事實上之主張大概為如此。按民法上之侵權
    行為請求權以故意或過失不法侵害他人權利為已足，與刑法
    詐欺罪名需具備故意之主觀犯意為前提不同。換言之，不成
    立刑法上詐欺罪名者未必不能構成民法上之侵權行為。況且
    ，依抗告人之陳述似亦有主張不當得利返還請求權之意思。
    是以，本件堪認抗告人對其請求已經為相當之釋明，抗告人
    聲請對相對人核發支付命令，於法並無不合。至抗告人之請
    求於實體法上是否能成立，應於相對人提出異議之後，再由
    受訴法院加以審理，並非本件核發支付命令之非訟程序中所
    應審酌之事項。從而，本件抗告人對支付命令之聲請既已為
    相當之釋明，原裁定認本件由形式上觀察無法認定抗告人已
    為相當程度之釋明而駁回其支付命令之聲請，聲明異議裁定
    亦同此認定而駁回其異議，均有未洽，爰由本院廢棄原裁定
    及聲明異議裁定，並發回另為適當之處分。
四、爰依民事訴訟法第436條之1第3項、第492條，裁定如主文。
中　　華　　民　　國　　111 　年　　12　　月　　12　　日
                民事第六庭    審判長法　官　許瑞東

                                    法　官　賴彥魁

                                    法　官　許映鈞

以上正本係照原本作成
本裁定不得再抗告。
中　　華　　民　　國　　111 　年　　12　　月　　13　　日
                                    書記官　陳逸軒